臺灣高等法院高雄分院刑事判決　　　　96年度交上訴字第10號
上　訴　人
即　被　告　甲○○
上列上訴人因業務過失致死案件，不服臺灣屏東地方法院95年度
交訴字第89號中華民國95年11月30日第一審判決（起訴案號：臺
灣屏東地方法院檢察署95年度偵字第5545號），提起上訴，本院
依簡式審判程序判決如下：
    主  文
上訴駁回。
    事  實
一、甲○○前於民國93年間，因公共危險案件，經法院於94年1
    月18日判處有期徒刑6 月，緩刑2 年，確定在案，於緩刑期
    間，在高雄客運股份有限公司擔任大客車司機，為從事駕駛
    業務之人。甲○○於95年6 月6 日上午7 時25分許，駕駛車
    號FZ—750 號營業大客車，沿屏東縣恆春鎮○○路由南往北
    方向行駛準備載客，於行經該路段177 號前時，遇余政祺騎
    乘車號PYF —213 號重型機車同向在其右前方行駛，甲○○
    欲向前超車，本應注意汽車超車時，應於前車左側保持半公
    尺以上之間隔超過，而依當時天候晴朗、日間自然光線、柏
    油乾躁路面、路面無缺陷、無障礙物且視距良好之客觀環境
    ，並無不能注意之情事，竟疏於注意，未與余政祺所騎乘之
    機車保持安全間隔，即貿然超車，致其大客車右後輪擦撞余
    政祺騎乘之機車左側，余政祺因而人車倒地，受有出血性休
    克、左肩胛粉碎性骨折、左上臂大挫裂傷、左胸左肩後背多
    處壓砸傷、肺部挫傷併血胸、左側多根肋骨骨折等傷害，經
    送醫救治不治死亡，甲○○於員警前往現場處理尚不知何人
    係肇事者時，向員警自首犯行。
二、案經屏東縣警察局恆春分局報請臺灣屏東地方法院檢察署檢
    察官相驗後，由臺灣屏東地方法院檢察署檢察官偵查起訴。
    理  由
一、訊據被告甲○○對於上開駕車肇事致被害人余政祺死亡之事
    實坦承不諱，並有道路交通事故現場圖、道路交通事故調查
    報告表(一)(二)、現場照片20張在卷可稽；被害人因本件車禍受
    有出血性休克、左肩胛粉碎性骨折、左上臂大挫裂傷、左胸
    左肩後背多處壓砸傷、肺部挫傷併血胸、左側多根肋骨骨折
    等傷害，經送醫救治仍不治死亡等情，亦經臺灣屏東地方法
    院檢察署檢察官督同法醫師相驗屬實，有相驗筆錄、相驗屍
    體證明書、鑑定驗斷書及枋寮醫院診斷證明書附卷可憑。按
    汽車超車時，應於前車左側保持半公尺以上之間隔超過，道
    路交通安全規則第101 條定有明文。被告領有職業大客車駕
    駛執照，有該駕駛執照在卷足參，其於行經肇事地，理應注
    意上開規定，而依當時天候晴、日間自然光線、柏油乾躁路
    面、路面無缺陷及障礙物、視距良好等情形，此有道路交通
    事故調查報告表(一)可稽，並無不能注意之情事，竟疏於注意
    上開規定，而未與被害人騎乘之機車保持安全間隔，即貿然
    超車，因而撞擊被害人之機車左側，被害人因此受傷死亡，
    被告應負過失責任甚明，而被害人被後車撞及，無過失責任
    可言；本件車禍經臺灣省高屏澎區車輛行車事故鑑定委員會
    鑑定，亦同此認定，有鑑定意見書附卷可稽。且被告之過失
    行為與被害人之死亡間，具有相當因果關係。從而，本件事
    證明確，被告犯行洵堪認定。
二、按行為後法律有變更者，適用行為時之法律，但行為後之法
    律有利於行為人者，適用最有利於行為人之法律，刑法第2
    條第1 項定有明文。本件被告行為後，刑法及刑法施行法業
    於94年2 月2 日修正公布，並於95年7 月1 日施行，茲比較
    修正前後之相關規定如下：
  (一)刑法第276 條第2 項之罰金刑業經刑法施行法第1 條之1 規
    定，修正提高30倍，並由銀元改為新台幣，亦即法定罰金刑
    為新台幣9 萬元以下，及依修正後刑法第33條第5 款規定「
    罰金：新台幣1 千元以上，以百元計算之。」等規定觀之，
    修正後刑法第276 條第2 項之罰金刑，最低為新台幣1 千元
    ；而修正前刑法第276 條第2 項之罰金刑，法定最高罰金刑
    度依修正前之罰金罰鍰提高標準條例第1 條前段規定提高為
    10倍，為銀元3 萬元即新台幣9 萬元，另依修正前刑法第33
    條第5 款規定「罰金：銀元1 元以上。」，該罪最低度罰金
    刑為銀元1 元即新台幣3 元，經比較後，自應適用行為時即
    修正前之刑法第276 條第1 項規定較有利於被告。
　(二)關於自首減刑之規定，修正前刑法第62條前段係規定「減輕
    其刑」，修正後同條則規定「得減輕其刑」，修正後規定並
    未較有利於被告，自應適用修正前之刑法第62條前段規定。
三、核被告所為，係犯修正前刑法第276 條第2 項之業務過失致
    死罪。又被告於員警前往現場處理時，向員警承認其為肇事
    者而自首犯行，此有屏東縣警察局道路交通事故肇事人自首
    情形紀錄表可稽，被告應依修正前刑法第62條前段自首之規
    定減輕其刑。
四、被告犯罪事證明確，原判決依據刑法第2 條第1 項前段、修
    正前刑法第276 條第2 項、第62條前段，罰金罰鍰提高標準
    條例第1 條前段規定，並審酌被告駕車肇事致人死亡，已與
    被害人家屬達成民事和解，有屏東縣恆春鎮調解委員會調解
    書在卷可憑，其前因公共危險案件，於94年1 月18日經法院
    判處有期徒刑6 月確定，現仍於緩刑期間內，有臺灣高等法
    院被告前案紀錄表可稽，此次再因道路交通事故而犯業務過
    失致死罪，顯見其並未因前案之刑罰而收警惕之效果，自具
    有相當之非難性，被告之過失行為為本件車禍事故發生之肇
    事原因，被害人並無任何肇事因素，被告犯罪後坦認犯行，
    犯後態度良好等一切情狀，量處有期徒刑10月。經核原判決
    認事用法，並無不合，量刑亦屬允當，被告上訴意旨指摘原
    判決量刑過重，為無理由，應予駁回。
據上論斷，應依刑事訴訟法第273 條之1 第1 項、第368 條，判
決如主文。
本案經檢察官方娜蓉到庭執行職務。
中　　華　　民　　國　　96　　年　　4 　　月　　27　　日
                  刑事第三庭    審判長法  官  周賢銳
                                      法  官  謝宏宗
                                      法  官  范惠瑩
以上正本證明與原本無異。
如不服本判決應於收受本判決後10日內向本院提出上訴書狀，其
未敘述上訴理由者，並得於提起上訴後10日內向本院補提理由書
狀（均須按他造當事人之人數附繕本）「切勿逕送上級法院」。
中　　華　　民　　國　　96　　年　　4 　　月　　27　　日
                                      書記官  吳華榮
附錄本判決論罪之法條：
刑法第276條第2項
從事業務之人，因業務上之犯前項之罪者，處5 年以下有期徒刑
或拘役，得併科3 千元以下罰金。
